【裁判字號】    90,簡上,27
【裁判日期】    900608
【裁判案由】    違反公司法
【裁判全文】
臺灣臺北地方法院刑事判決                            九十年度簡上字第二七號
    上  訴  人  臺灣臺北地方法院檢察署檢察官
    被      告  甲○○
    選任辯護人  林耀立律師
右列上訴人因被告違反公司法案件，不服本院民國八十九年十一月二十三日八十九年
度簡字第七八六號第一審判決（台灣台北地方法院檢察署檢察官聲請簡易判決處刑聲
請書案號：八十九年度偵字第一三九一二號），提起上訴，及移送併案審理（八十九
年度偵字第一六五六五號、第一八八六二號），經本院合議庭認為應適用通常程序審
理，自為第一審判決，判決如左：
    主  文
原判決撤銷。
甲○○無罪。
    理  由
一、本件公訴意旨略以：被告甲○○係設於台北市中山區○○○路○段七十七號地下
    室及一至三樓之「亨都有限公司」（下稱亨都公司）負責人，明知亨都公司所登
    記之公司營業項目為：「一、三溫暖浴室業務。二、食品、飲料零售業務。三、
    飲料店業務。四、美容美髮服務業。」，並未包括餐廳業務之經營，竟未經核准
    擅自在上址二樓經營餐廳業務，違反公司法規定，以亨都公司（市招亨都三溫暖
    ）名義經營上開登記範圍以外之業務，嗣於民國八十九年六月十九日二時五分許
    為台北市政府警察局中山分局臨檢時查獲。因認被告甲○○涉有公司法第十五條
    第一項、第三項之罪嫌。
二、按犯罪事實應依證據認定之，無證據不得推定其犯罪事實。又不能證明被告犯罪
    者，應諭知無罪之判決，刑事訴訟法第一百五十四條、第三百零一條第一項分別
    定有明文。又事實之認定，應憑證據，如未能發現相當證據，或證據不足以證明
    ，自不能以推測或擬制之方法，為裁判基礎（最高法院四十年台上字第八六號判
    例參照）。另認定犯罪事實所憑之證據，雖不以直接證據為限，間接證據亦包括
    在內；然而無論直接或間接證據，其為訴訟上之證明，須於通常一般之人不致有
    所懷疑，而得確信其為真實之程度者，始得據為有罪之認定，倘其證明尚未達到
    此一程度，而有合理之懷疑存在時，即無從為有罪之認定，亦有最高法院七十六
    年台上字第四九八六號判例可資參照。
三、公訴意旨認被告甲○○涉有公司法第十五條第一項、第三項之犯行，無非係以被
    告甲○○於偵查中之自白、亨都公司登記資料及台北市政府警察局中山分局臨檢
    紀錄表各一份為其主要論據。訊據被告甲○○固不否認亨都公司確有從事販賣簡
    餐及水果盤之行為，然堅決否認有何違反公司法之犯行，辯稱：其並不知依公司
    登記之項目不能從事上開販售行為等語。
四、經查，被告甲○○自八十八年二月二日起至八十九年八月二十八日止擔任位於台
    北市中山區○○○路○段七七號地下室一樓及一至三樓之亨都公司負責人等事實
    ，業據被告甲○○供明在卷，並有台北市政府建設局九十年三月二十二日北市建
    商二字第九０六一六三九六號函及所檢送之歷次公司變更登記事項卡在卷可稽。
    次查，亨都公司確有於二樓從事簡餐及水果盤之銷售行為，亦經被告甲○○自承
    在卷，復經證人即亨都公司員工乙○○及台北市政府建設局商業管理處查獲人員
    丙○○於本院九十年三月二十一日調查中證述在卷，並有台北市政府警察局中山
    分局臨檢紀錄表一紙在卷可按。又查，依上開台北市政府建設局所檢送之公司登
    記事項卡所載，亨都公司所登記之營業項目係為：「「一、三溫暖浴室業務。二
    、食品、飲料零售業務。三、飲料店業務。四、美容美髮服務業。」；而其中之
    「飲料店業」係指凡從事茶、咖啡、冷飲、水果等點叫後供應顧客飲用之行業，
    並以供飲料為主，簡餐為輔，又「水果盤之銷售」，如係指「於營業場所設置座
    位提供水果切盤供顧客食用」則含括於「飲料店業」範疇，至提供簡餐之行為，
    是否超出「飲料店」範疇，除可參考其營業收入比例外，另應綜合其整體經營方
    式，依個案具體事實認定，此有經濟部商業司九十年四月十八日經（九０）商六
    字第０九００二０六六七三０號函在卷可參。又亨都公司係從事三溫暖業務，僅
    於該三溫暖之客人有需要時始提供簡餐及水果盤銷售之服務，而有關簡餐銷售收
    入僅為其總營業收入之二十五分之一等情，業經被告甲○○供明在卷，參諸經濟
    部上開函釋之內容，足認亨都公司於其營業處所內所為上開簡餐及水果盤之銷售
    行為，尚屬其登記所營項目之「飲料店業」範疇，自難認其該等行為有何違反公
    司法所規定之經營登記範圍以外業務之犯行。至台北市商業登記處九十年四月二
    十七日北市商三字第九０六二０三二三００號函雖稱：亨都公司從事簡餐及水果
    盤之銷售，應登記餐館業，方可經營該項業務等語，核與中央主管機關之經濟部
    商業司前開函覆內容互有出入，自難據為不利被告甲○○之認定；況依經濟部前
    開函件所載內容，所謂「餐館業」係指凡從事中西各式餐食供應點叫後立即在現
    場食用之行業，並以提供餐食為主，得對用餐顧客供酒類、飲料，是所謂「餐館
    業」與「飲料店業」均可從事餐食、飲料及水果之銷售行為，僅為營業項目比例
    之區分，而亨都公司所登記營業項目之「飲料店業」既可從事簡餐、飲料及水果
    之銷售行為，縱認其所為之上開簡餐及水果盤銷售行為之比例應達「餐館業」之
    範疇，亦難認被告所為與公司法第十五條第一、三項犯罪構成要件相符，復徵諸
    前開中央及地方主管機關對於同一案件之歧異見解，尤難認其於行為時即有違反
    公司法之故意，自難以該等罪名相繩。此外，復查無其他積極證據足資認定被告
    甲○○有何違反公司法之犯行，揆諸前揭之說明，應依法諭知無罪之判決。原審
    以被告甲○○罪證明確而依公司法第十五條第一項、第三項之規定逕對被告論罪
    科刑，並就移送併案審理之事實一併加以裁判，均有未洽。檢察官上訴意旨以原
    審論罪科刑所適用之法條違誤，並以此指摘原判決不當，然無理由，是原判決既
    有前開違誤即屬無可維持，應由本院予以撤銷改判，而為被告甲○○無罪之諭知
    。
五、又本件被告甲○○並未該當於公司法第十五條第三項、第一項之構成要件，而應
    對其諭知無罪之判決，已如前述，原審本不得適用刑事訴訟法第七編所定之簡易
    程序對其論罪科刑，而應依刑事訴訟法第四百五十二條規定適用通常程序為審判
    ，則本院所為前開判決，係依刑事訴訟法第四百五十五條之一第三項規定準用同
    法第三百六十九條第二項規定適用第一審通常程序而為之第一審通常程序判決，
    附此敘明。
六、至台灣台北地方法院檢察署八十九年度偵字第一六五六五號及第一八八六二號移
    送併辦被告甲○○涉犯妨害風化及違反公司法罪嫌部分，因本件起訴既經諭知被
    告無罪，則該併辦部分自不生審判不可分之關係，是本件起訴之效力即不及於該
    移送併辦部分，且該併辦部分亦未據起訴，本院自不得併予審究，均應退由原檢
    察官依法處理。
據上論斷，應依刑事訴訟法第四百五十五條之一第一項、第三項、第三百六十九條第
一項前段、第二項、第三百六十四條、第三百零一條第一項，判決如主文。
本案經檢察官侯名皇到庭執行職務。
中    華    民    國      九十        年      六      月        八      日
                                      臺灣臺北地方法院刑事第九庭
                                          審判長法  官  李英豪
                                                法  官  林怡秀
                                                法  官  黃雅君
右正本證明與原本無異。
如不服本判決，應於判決送達後十日內，向本院提出上訴狀。
                                                書記官  陳怡如
中    華    民    國      九十        年      六      月        八      日


司法院資訊處製作；財團法人民間司法改革基金會備份。
